臺灣高雄地方法院交通事件裁定　　　　100年度交聲字第989號
原處分機關　高雄市政府交通局
異　議　人
即受處分人　卯嘉政
上列異議人即受處分人因違反道路交通管理處罰條例事件，對於
高雄市政府交通局中華民國100 年4 月14日所為之處分（原處分
：高市交裁字第裁32-BUA006040號），聲明異議，本院裁定如下
：
    主  文
原處分撤銷。
卯嘉政不罰。
    理  由
一、異議意旨略以：異議人即受處分人卯嘉政（下稱受處分人）
    於民國99年8 月8 日凌晨2 時許，騎乘車牌號碼303-HJQ 號
    普通重型機車沿高雄市○○路、復興路、一心路、民權路、
    民生路行駛時，沿途均行駛於慢車道，詎被當日值勤員警蒐
    證舉發，並以受處分人有刑法第185 條第1 項之公共危險罪
    嫌移送臺灣高雄地方法院檢察署（以下簡稱高雄地檢署）偵
    辦，雖高雄市政府交通局以受處分人有二輛以上汽車共同在
    道路上以危險方式駕駛為由予以裁罰，然因該案業經高雄地
    檢署檢察官為不起訴處分，故高雄市政府交通局上開裁罰容
    有未洽，為此依法聲明異議，請求撤銷原處分等語。
二、按汽車駕駛人，駕駛汽車有在道路上蛇行，或以其他危險方
    式駕車之情形者，處新臺幣（下同）6 千元以上2 萬4 千元
    以下罰鍰，並當場禁止其駕駛；二輛以上之汽車共同違反第
    1 項規定，或在道路上競駛、競技者，處汽車駕駛人3 萬元
    以上9 萬元以下罰鍰，並當場禁止其駕駛及吊銷其駕駛執照
    ；汽車駕駛人違反第1 項、第3 項規定者，應接受道路交通
    安全講習，道路交通管理處罰條例第43條第1 項第1 款、第
    3 項、第5 項前段各定有明文。經查：
(一)受處分人於上揭時間騎乘車牌號碼303-HJQ 號普通重型機車
    與其他機車共同沿高雄市○○路、民生路、民權路等路段行
    駛時，為高雄市政府警察局鼓山分局值勤警員以騎乘機車在
    後跟隨並錄影蒐證，而受處分人與其他機車駕駛人於該段期
    間內確有多次闖紅燈且未戴安全帽等交通違規行為，嗣鼓山
    分局即以受處分人所騎乘之上開機車有「二輛以上汽車共同
    在道路上以危險方式駕駛」之交通違規行為為由逕行開單舉
    發，原處分機關即高雄市政府交通局據此認定受處分人有「
    二輛以上汽車共同在道路上以危險方式駕駛」之違規事實，
    因而裁處受處分人3 萬元之罰鍰，並吊銷駕駛執照及應參加
    道路交通安全講習等情，此為受處分人所不爭執，並有高雄
    市政府警察局高市警交相字第BUA006040 號舉發違反道路交
    通管理事件通知單1 紙、高雄市政府交通局高市交裁字第裁
    32-BUA006040號違反道路交通管理事件裁決書1 份及錄影蒐
    證光碟1 份在卷可稽，此部分事實堪予認定。
(二)又鼓山分局認受處分人前揭駕駛行為涉犯刑法第185 條第1
    項之妨害公眾往來危險罪嫌移送高雄地檢署檢察官偵辦，經
    偵查結果，檢察官認罪嫌不足，而以99年度偵字第35303 號
    、第36109 號為不起訴處分，有該不起訴處分書1 份在卷可
    憑。惟因刑法第185 條第1 項之妨害公眾往來危險罪係以「
    損壞或壅塞陸路、水路、橋樑或其他公眾往來之設備或以他
    法致生往來之危險」為構成要件，而道路交通管理處罰條例
    第43條第1 項第1 款第3 項則以「二輛以上汽車共同在道路
    上以危險方式駕駛」之行為態樣作為處罰依據，兩者之構成
    要件並不相同，如有「二輛以上汽車共同在道路上以危險方
    式駕駛」之情形，並非當然構成「壅塞陸路」或「以他法致
    生往來之危險」，其理甚明；又檢察官就刑事案件所為之不
    起訴處分，僅有限制同一事實再行起訴之效力，乃著重在不
    得重複進行刑事責任訴追，且不起訴處分所認定之事實，原
    不足以拘束法院，本院自得本於調查證據所得之確信認定原
    處分是否適法，故受處分人之前揭行為，縱經檢察官為不起
    訴處分確定，亦無法憑為受處分人無原處分機關所指之交通
    違規事實之認定依據，先予敘明。
(三)又道路交通管理處罰條例第43條第1 項第1 款固僅規定：「
    汽車駕駛人，在道路上蛇行，或以其他危險方式駕車者」，
    惟非謂「危險駕駛」僅限蛇行或其他條文明定之違規情形，
    危險駕駛行為之態樣層出不窮，法律條文不能一一列舉，故
    以概括規定立法之方式，由舉發人員因應當時情形認定之。
    經本院向高雄市政府警察局鼓山分局調取本案蒐證光碟並予
    勘驗，結果略為：錄影一開始，畫面出現直行道路，畫面中
    有數台機車及汽車正停等紅燈，嗣有1 台機車自畫面下方進
    入畫面，該機車駕駛人及穿著白色短袖上衣之後座乘客均未
    戴安全帽，該機車穿越前方停等紅燈之車輛後即闖紅燈左轉
    ，左轉後行駛在慢車道上，員警騎乘機車持續由後方蒐證，
    惟距離前方機車駕駛人甚遠，依遠方光點（即機車後車燈）
    數量判斷，係有2 、3 台機車共同行駛，期間於路口有闖紅
    燈之行為，員警並表示：「民權二路闖紅燈」、「民權廣西
    闖紅燈」，於錄影時間1 分4 秒許，2 台機車在路口停等紅
    燈，由左至右車牌號碼各為637-HGL 號、303-HJQ 號，該2
    台機車駕駛人及303-HJQ 號機車後座乘客均未戴安全帽，30
    3-HJQ 號駕駛人身穿灰色長袖上衣、深色長褲，後座乘客穿
    著白色短袖上衣、深色短褲，637-HGL 號機車之駕駛人則穿
    著白色短袖上衣、深色長褲、斜背一背包，綠燈亮起後，員
    警向前直行超越蒐證對象並口述「303-HJQ 」2 次，嗣員警
    右轉進入小路，再返回原路繼續蒐證，前方機車均行駛於慢
    車道上，員警距離前方機車甚遠，僅見光點，前方機車沿途
    闖紅燈多次，依錄影畫面可判斷前方機車車速甚快，然實際
    車速為何不明，嗣前方機車於路口超越停止線停等紅燈，員
    警接近蒐證對象，對方共有3 台機車，第3 台機車之車號為
    708-JWH ，駕駛未戴安全帽，綠燈亮起後，3 台機車向前直
    行，員警口述「708-JWH 」2 次，於錄影時間3 分26秒許，
    該3 台機車在民權民生路口闖紅燈左轉，左轉後均行駛在慢
    車道上，不久後該3 台機車停在路旁，員警口述「637-HG L
    」、「708-JWH 」、「303-HJQ 」各2 次後，蒐證畫面結束
    等情，有本院勘驗筆錄1 份在卷可查，依上開勘驗內容，受
    處分人有騎乘上開機車與其他機車共同闖紅燈之違規情事固
    可認定，惟除此之外，並未見受處分人及其他機車駕駛人有
    其他相互超車、逆向行駛或其他足使用路人之人身、財產因
    受處分人之駕駛行為處於高度危險情況之情形存在，準此，
    於道路交通管理處罰條例第53條第1 項設有對闖紅燈之駕駛
    人為裁罰規定之情形下，本院自無從認定受處分人有道路交
    通管理處罰條例第43條第1 項第1 款、第3 項規定所稱之二
    輛以上汽車共同在道路上以危險方式駕駛之違規行為，則受
    處分人前開辯解尚非全然無據。
三、綜上所述，本案依現有證據，尚不足以認定受處分人於上揭
    時、地有「二輛以上汽車共同在道路上以危險方式駕駛」之
    交通違規行為，原處分機關未予詳察，對於受處分人逕予上
    開裁罰，尚有未當。受處分人以其並無危險駕駛行為為由聲
    明異議，經核為有理由，應由本院將原處分撤銷，另為受處
    分人不罰之裁定，以資救濟。
四、據上論斷，應依道路交通事件處理辦法第19條前段，裁定如
    主文。
中    華    民    國   100    年    6     月    28    日
                        交通法庭  法  官  陳芸珮
以上正本證明與原本無異。
如不服本裁定，應於收受送達後5 日內向本院提出抗告狀。
中    華    民    國   100    年    6     月    28    日
                                  書記官  楊茵如